臺灣臺北地方法院小額民事判決
110年度北小字第1434號
原      告  張嘉珍  
訴訟代理人  繆雷    
被      告  姜素菩  
上列當事人間請求返還押租金事件，於中華民國111年1月6日言
詞辯論終結，本院判決如下︰
    主      文
原告之訴駁回。
訴訟費用新臺幣壹仟元由原告負擔。
    事實及理由
一、原告主張：
  ㈠原告於民國103年7月1日至104年6月30日向被告承租位於臺北
    市○○區○○路000巷0號2樓整戶房屋(下稱系爭房屋)，並訂立
    房屋租賃契約書（下稱系爭租約），且交付押租金新臺幣（
    下同）76,000元予被告，詎租約到期，原告按時向被告點交
    返還所租房屋，然被告卻遲不退還押金，爰提起本件訴訟，
    請求被告返還押租金76,000元。
　㈡原告從未同意被告得以押金扣抵房屋損毀賠償。被告稱104年
    8月6日電話中「押金已不足支付房屋毀損需修復金額...原
    告對被告未返還押金表示理解及無異議...表示感謝」云云
    ，被告從未提出任何合理具體的房屋毀損事項，原告亦從未
    認同有造成房屋毀損之事由，更無同意被告得以押金扣抵房
    屋毀損賠償之表示，且當日電話中原告僅就原告之父親戶籍
    未遷出系爭房屋等情，向被告表示抱歉，並催促被告或其律
    師盡快處理退還押金事宜。
　㈢被告提出之地價稅差額請求並無理由。被告所提102年度及10
    3年度地價稅，至今已超過5年，原告主張依民法第126條規
    定其請求權時效消滅；另被告所提地價稅差額請求權乃引用
    101年6月7日原被告所立之舊房屋租賃契約書第17條之約定
    ，該契約於103年6月30日終止，並以稅賦增加為由而每月租
    金調漲2,500元與原告另簽定新租約。被告主張以103年7月1
    日起之新房屋租賃契約書之押金做擔保、扣抵，顯無理由。
    又被告曾於103年6月前向原告提出應補償其地價稅、個人所
    得稅增加之差額，因舊租約條文並無個人所得稅、地價稅差
    額補償的約定，故原告予以拒絕，被告其後未提示相關單據
    、金額。被告房屋以出租收益為目的，房屋出租地價稅自適
    用一般稅率，且依舊租約第13條約定房屋的稅捐由被告負擔
    ，被告為偷減繳納地價稅違法以自住申報出租使用之房屋而
    圖以適用較低之地價稅率，後被稽查發現而產生之差額
　　，此乃被告之原因所致，非因可歸責原告之原因而增加，請
    求該增加之差額，既非依契約之特別約定，亦非基於可歸責
    於原告之原因，故被告之差額請求顯無理由。
　㈣被告提出之房屋毀損賠償請求毫無理由。被告於110年4月15
    日所提之相關房屋毀損皆發生於104年7月前，期間從未提出
    任何明確之損毀細目及修繕金額之請求，至今早已超過2年
　　，原告主張依民法第456條規定其請求權時效消滅。有關不
    鏽鋼水槽鑽孔部分：原告於承租房屋前即已向被告表示會在
    廚房安裝濾水器，被告告知原告可自行安裝，原告安裝後被
    告多次前來並無反對表示，且安裝濾水器是增加使用價值，
    原告搬離後，被告仍持續使用，並無修繕鑽孔；客廳燈具重
    置費用部分：燈具為銅片及細銅管懸掛一片玻璃組成，因系
    爭房屋位於北投硫磺氣最嚴重地區，銅質部分及燈泡底座嚴
    重腐蝕至3個燈座有2個無法換燈泡，通知被告，經回覆自行
    修理，惟經水電師檢查完告知無法修理，原告唯有自行換裝
    燈具(金額在舊租約原告自負範圍內)，依被告提示之估價，
    被告似乎至今未更換燈具，仍繼續享用原告付費之利；廚房
    旁捲簾損毀部分：捲簾拉繩斷了，屬自然老化現象，非原告
    故意過失所為，其修理費用與原告無關；客廳大門門鎖更換
    鎖心部分：門鎖原屬消耗品，原告返還房屋時門鎖正常，其
    後被告認為鎖門發生使用不順或其他原因致使被告更換，其
    費用與原告無涉；2樓、3樓壁癌、頂樓陽台防漏水處理部分
　　：被告稱2樓廁所漏水及2樓書房壁癌為原告加裝馬桶沖洗器
    所致，顯與事實不符，原告在連接馬桶水箱的外露接頭處加
    接乙馬桶沖洗器，未動及任何牆面，亦無漏水發生，系爭房
    屋3間浴廁皆發生漏水現象，亦皆造成周圍牆面發生壁癌情
    形，其漏水為系爭房屋普遍現象，與原告無關，另陽台漏水
    及造成3F壁癌，被告主張乃原告洗衣機排水及原告有花盆致
    使屋頂積水漏水乙事更屬無理。原告洗衣機排水管皆直接接
    入下水口，有發生排水問題通知被告及來人檢查時才被拔出
　　，而遠離花盆處亦多處發生積水問題，此為屋頂不平所致，
    原告皆有盡善良管理人義務；樓梯扶手搖晃修復部分：樓梯
    扶手原告並無毀損或不當使用之情事，系爭房屋交付被告時
    亦無異狀，其後縱有損毀亦與原告無涉；移除廚房金屬層板
    及3樓主臥室插座修復部分：被告所指插座，原告沒有損壞
    印象，縱有損毀，亦屬老化自然耗損，非原告故意過失之行
    為所致，而廚房為粉刷牆面，極易沾染油污，原告加貼乙張
    鋁板，方便清理，屬增加價值行為，被告雖說造成其損害，
    但似乎至今仍使用未拆除，被告遲至110年4月9日才請廠商
    出具修復估價單，實屬無理；客廳大門安全鎖鍊部分：舊租
    約承租時即因其生鏽有進出安全之虞而通知被告後拆除丟棄
　　，此原本即損毀之物，與原告無關；2樓、3樓衛生紙盒部分
　　：原告沒有印象，被告縱有主張，原告亦以消滅時效抗辯；
    層板支撐角架、3樓衣櫃掛桿修復部分：此皆非原告故意過
    失損毀，層板支撐角架屬消耗品，衣櫃掛桿乃品質不佳脫落
　　，皆與原告無關。
　㈤原告依民法第126條規定主張被告之房租、管理費、水電費之
    請求權因逾5年不行使而消滅。原告不付104年6月份房租
　　，係對被告不為修繕冷氣等之對抗，後為使被告盡快退還押
    金，故對被告不修繕致使租金損失部分暫不做計算，且暫估
    水電費而向被告提出由被告扣除後退還押金之限期要約，然
    被告意圖得全額押金而未做同意，遲至原告提出請求權已逾
    5年，原告主張時效消滅請予駁回被告之請求。
  ㈥並聲明：被告應給付原告67,000元，及自104年7月1日起至清
    償日止，按週年利率5%計算之利息。
三、被告則以：
　㈠原告於101年4月間看見被告刊登於591之招租廣告，並於101
    年5月表達願意承租之意願，被告於101年6月7日與原告簽訂
    房屋租賃契約書，約定由被告將系爭房屋出租予原告，租期
    2年，自101年7月1日起至103年6月30日止，租金28,500元，
    另若因本租約所增加之房屋稅等及被告之相關稅賦，均由原
    告負擔。103年6月30日租約到期，原告擬再續約2年，被告
    僅同意續租1年，新約於103年6月10日簽訂，租期自103年7
    月1日起至104年6月30日止，租金為30,500元，不含水、電
　　、瓦斯、管理費(3,000元)。另為因應未來將於106年1月1日
    內政部及消保處公告的房屋租賃定型化契約應記載及不得記
    載事項規定，將實施不得在契約中約定，原應由房東負擔的
    稅賦轉嫁由房客負擔，故將原租約第17條刪除。
　㈡原告返還系爭房屋時，尚積欠104年6月1日至6月30日房租30,
    500元、104年6月份管理費3,000元、電費(104年4月29日至1
    04年6月30日)9,509元，水費(104年5月18日至104年7月15日
    )631元、新增地價稅差額102年8,504元、103年1月1日至6月
    30日為4,252元，欠繳費用共計56,396元。
　㈢原告返還系爭房屋後，被告發現廚房流理臺未經同意即打洞
    鑽孔安裝淨水器，造成永久性毀損；廚房牆壁以矽利康黏貼
    沾滿油漬之大面積金屬板，原告告知若拿掉，牆壁會毀損，
    原告既知如此作會毀損牆壁，仍不顧他人權益，逕自為之；
    廚房防鏽型百葉窗亦毀損無法使用；客廳旁廁所，未經同意
    加裝淋浴設備，致同一牆壁另側(書房牆面)產生嚴重壁癌；
    頂樓陽台原告任意將洗衣機汙水直接排放於地面，而不使用
    排水管排放，另水槽下方排水管斷裂，致水直接排放於地面
　　，致陽台樓板地面毀損及室內天花板出現壁癌；原告將客廳
    高級燈具拆除，更換為廉價之塑膠燈具；客廳大門主要門鎖
    已遭更換，且經常空轉，開關均不易，且返還的輔助鎖有一
    支鑰匙不對(無法開啟)；原告入住時新購置的6尺衣櫃，其
    掛桿支撐已完全毀損；由客廳往上至轉角處之樓梯扶手搖晃
    嚴重；3個廁所新購置之衛生紙盒，有2個衛生紙盒不見；廚
    房的隔板支撐架亦有缺少，致隔板無法放置；3樓主臥室門
    後及面山房間均釘了3個掛勾，拔除後門上孔洞無法復原；3
    樓主臥室插座毀損；交屋後遇颱風天雨勢較小時，頂樓陽台
    主臥室上方(面山)排水孔塞住，無法排水，原告未信守租屋
    時之承諾於花盆下方加裝水盤，致土壤直接流失於陽台地面
　　，造成排水不良。系爭房屋毀損已支付及預計修復金額部分
    為：不鏽鋼水槽鑽孔2萬元、客廳燈重置費用3,140元、廚房
    旁捲簾毀損1,920元、客廳大門門鎖更換鎖心1,200元、3樓
    書房壁癌(因3樓廁所加裝沖水設備)2,818元、3F房間天花板
    壁癌為2,818元、頂樓陽台地面防水層施作4,500元、頂樓陽
    台落水頭周邊挖除漏水處理1,000元、3樓小浴廁漏水處理18
    ,000元、3樓主臥浴廁公用浴廁漏水處理59,000元、樓梯扶
    手搖晃修復1萬元、3樓主臥室插座更換500元、移除廚房金
    屬層板(矽利康黏貼部分，拆除後需重新補平牆面及油漆)
　　5,500元、客廳大門安全鎖鍊100元、2樓、3樓衛生紙盒1,00
    0元，層板支撐角架100元，3樓衣櫃掛桿修復500元，共計13
    2,096元。
  ㈣綜上，被告預收之押租金數額不足支付原告積欠之費用56,
　　396元及房屋毀損修復費用132,096元。並聲明：原告之訴駁
    回。　　
三、兩造不爭執之事實：
　㈠被告於101年6月7日與原告簽訂房屋租賃契約書，約定由被告
    將系爭房屋出租予原告，租期2年，自101年7月1日起至103
    年6月30日止，租金28,500元。
　㈡103年6月30日租約到期，兩造於103年6月10日簽訂系爭租約
　　，租期自103年7月1日起至104年6月30日止，租金為30,500
    元，不含水、電、瓦斯、管理費(3,000元)。　
　㈢原告已交付押租金76,000元予被告。
四、原告主張被告應返還押租金76,000元，惟為被告所否認，並
    以前揭情詞置辯。經查，
  ㈠按二人互負債務，而其給付種類相同，並均屆清償期者，各
    得以其債務，與他方之債務，互為抵銷。但依債之性質不能
    抵銷或依當事人之特約不得抵銷者，不在此限；又債之請求
    權雖經時效而消滅，如在時效未完成前，其債務已適於抵銷
    者，亦得為抵銷，民法第334條第1項、第337條分別有明文
    之規定。揆諸前揭規定，若時效未完成前債務已適於抵銷，
    則不論債務人於時效完成後是否已先行抗辯請求權消滅，均
    無礙債權人之抵銷。查本件被告因系爭房屋所生之得向原告
    請求之返還費用及損害賠償請求權，於時效未完成前，業已
    適於抵銷其債務（即本件原告向其請求之押租金債權），是
    依民法第337條之規定，縱被告之系爭請求權經時效而消滅
　　，惟仍得主張與本件債務抵銷，原告主張被告之請求權已罹
    於時效云云，並無理由。
　㈡被告辯稱：原告返還系爭房屋時，尚積欠104年6月1日至6月3
    0日房租30,500元、104年6月份管理費3,000元、電費(104年
    4月29日至104年6月30日)9,509元，水費(104年5月18日至10
    4年7月15日)631元、新增地價稅差額102年8,504元、103年1
    月1日至6月30日為4,252元等語，查原告對於其未支付104年
    6月之房租及管理費33,500元、電費(104年4月29日至104年6
    月30日)9,509元及水費(104年5月18日至104年7月15日)631
    元等情並不爭執（見本院卷㈠第301、302頁），而系爭租約
    係於104年6月30日到期已如前述，是被告就水費部分僅能請
    求104年5月18日至104年6月30日之費用，依比例計算為471
    元（計算式：631x44/59=471，元以下四捨五入）。而就新
    增地價稅部分，依原告被告於101年6月7日簽立之房屋租賃
    契約第17條約定：「本租屋之房屋稅等及甲方(即被告)之相
    關稅負，因本契約因乙方(即原告)之原因而增加時，增加之
    部分由乙方負擔，乙方絕不異議。」，而被告於102年度增
    加地價稅8,504元、103年1月1日至6月30日增加4,252元等情
    ，有被告提出臺北市稅捐稽徵處北投分處102年5月27日北市
    稽北投甲字第10246524000號函、臺北市稅捐稽徵處102、10
    3年地價稅轉帳繳納證明等件影本在卷可稽（見本院卷第169
    頁至第175頁），是被告得請求原告支付增加之地價稅12,75
    6元（計算式：8,504＋4,252=12,756）。綜上，被告得請求
    原告支付之費用為56,236元（計算式：33,500＋
　　9,509＋471＋12,756=56,236）。  
　㈢被告辯稱：系爭房屋毀損已支付及預計修復金額共計132,
　　096元等語，經查，系爭租約第10條約定：「房屋有改裝設
    施之必要時，乙方取得甲方之同意後始得自行裝設，但不得
    損害原有建築，乙方於交還房屋時自應負責回復原狀。」，
    而原告於廚房流理臺打洞鑽孔安裝淨水器，並於廚房牆壁以
    矽利康黏貼金屬板等情，有被告提出照片在卷可稽（見本院
    卷㈠第179頁），並為原告所不爭執，則依前揭規定，原告於
    交屋時應負回復原狀之義務。而更換不鏽鋼槽回復原狀之費
    用為2萬元，移除廚房金屬層板(矽利康黏貼部分，拆除後需
    重新補平牆面及油漆)為5,500元等情，有被告提出之與櫻花
    廚藝生活館之line對話紀錄、估價單影本在卷可佐（見本院
    卷㈠第261頁、285頁），是被告得對原告請求之回復原狀費
    用為25,500元（計算式：20,000＋5,500=25,500）。
　㈣綜上，被告應返還原告之押租金76,000元債務，與被告應給
    付之租金等56,236元及回復原狀費用25,500元抵銷後，即無
    餘額，故原告請求被告返還押租金，即無理由。
五、綜上所述，原告提起本件訴訟，請求被告給付67,000元，及
    自104年7月1日起至清償日止，按週年利率5%計算之利息，
    為無理由，應予駁回。
六、本件事證已臻明確，兩造其餘之攻擊或防禦方法及未經援用
    之證據，經本院斟酌後，認為均不足以影響本判決之結果，
    爰不逐一詳予論駁，併予敘明。　　　　　　　　
七、訴訟費用負擔之依據：民事訴訟法第78條。按適用小額訴訟
    程序事件法院為訴訟費用之裁判時，應確定其費用額，民事
    訴訟法第436之19定有明文，爰依後附計算書確定本件訴訟
    費用額如主文第2項所示金額。
中　　華　　民　　國　　111 　年　　1 　　月　　20　　日
　　　　　　　       臺北簡易庭　
　　　　　　　　　            法　    官　郭美杏
以上正本係照原本作成。
如不服本判決，須以違背法令為理由，應於判決送達後20日內向
本庭（臺北市○○○路0 段000 巷0 號）提出上訴狀。（須按他
造當事人之人數附繕本）。如委任律師提起上訴者，應一併繳納
上訴審裁判費。
中　　華　　民　　國　　111 　年　　1 　　月　　20　　日
            　　　　　　　　　書　記　官  林玗倩
附錄：
一、民事訴訟法第436 條之24第2 項：　　
　　對於小額程序之第一審裁判上訴或抗告，非以其違背法令為
    理由，不得為之。
二、民事訴訟法第436 條之25：　　
　　上訴狀內應記載上訴理由，表明下列各款事項：
    ㈠原判決所違背之法令及其具體內容。
    ㈡依訴訟資料可認為原判決有違背法令之具體事實。
三、民事訴訟法第436 條之32條第2 項：
　　第438 條至第445 條、第448 條至第450 條、第454 條、第
    455 條、第459 條、第462 條、第463 條、第468 條、第46
    9 條第1 款至第5 款、第471 條至第473 條及第475 條第1
    項之規定，於小額事件之上訴程序準用之。
計　　算　　書
項　　　　目             金　額（新臺幣）     　　備　註
第一審裁判費   　 　　   1,000元
合　　　　計　　　       1,000元